臺北高等行政法院判決
                                      100年度簡字第479號
原      告　溫林松
          　溫金松
          　溫吉松
被      告　交通部公路總局
代　表　人　吳盟分（局長）住同上
上列當事人間汽車燃料使用費事件，原告不服交通部中華民國10
0 年5 月27日交訴字第1000004993號訴願決定，提起行政訴訟，
本院判決如下：
    主  文
原告之訴駁回。
訴訟費用由原告負擔。
　　事實及理由
一、程序事項，本件因屬不服行政機關所為通知繳費處分而涉訟
    ，其標的之金額為新臺幣（下同）14,400元，係在40萬元以
    下，依行政訴訟法第229 條第1 項第2 款規定，應適用簡易
    程序，本院並依同法第233 條第1 項規定，不經言詞辯論，
    逕行裁判。
二、基礎法規，按「公路主管機關，為公路養護、修建及安全管
    理所需經費，得徵收汽車燃料使用費；其徵收費率，不得超
    過燃料進口或出廠價格百分之二十五。汽車燃料使用費之徵
    收及分配辦法，由交通部會商財政部定之；○○○市區道路
    部分之分配比例，由交通部會商內政部辦理之。」「汽車所
    有人不依規定繳納汽車燃料使用費者，公路主管機關應限期
    通知其繳納，屆期不繳納者，處新臺幣三百元以上三千元以
    下罰鍰，並停止其辦理車輛異動或換發牌照。」公路法第27
    條、第75條定有明文。
三、事實概要：
  (1)原告之母溫廖盡妹（91年1 月21日死亡）為D8-4889 號自用
    小客車（下稱系爭車輛）之所有人，該車因逾期未辦理車輛
    定期檢驗，經被告所屬機關於94年8 月8 日逕行註銷牌照。
    但被告所屬高雄監理所屏東監理站（以下簡稱屏東監理站）
    未查溫廖盡妹去世之事實：
    95年間仍以其為納稅義務人移送執行91、93年度按公路法
      第27條汽車燃料使用費（各4800元，移送強制執行案號：
      91年為00000000000 號，參見訴願卷p.10；93年度為0000
      0000000 號，參見訴願卷p.12）、公路法第75條屆期不繳
      納汽車燃料使用費之處罰（各1800元，移送強制執行案號
      ：91年為00000000000 號，參見訴願卷p.11；93年度為00
      000000000 號，參見訴願卷p.09）。
    98年5 月間移送執行97年度按公路法第27條汽車燃料使用
      費（440 元，移送強制執行案號：Z000000000000 號，參
      見訴願卷p.13）。
  (2)另99年3 月6 日經高雄市稅捐稽徵處稽查查獲違規使用，並
    查悉溫廖盡妹已去世，被告99年5 月間遂以94、95、96年度
    之汽車燃料使用費催繳通知書通知原告（即繼承人）三人（
    另一法定繼承人溫松妹因99年4 月18日業已死亡不列入通知
    ），通知書回證影本均參見訴願卷p.40、41、42（各年度之
    汽車燃料使用費均為4800元）。並於99年7 月間移送執行94
    、95、96年度按公路法第27條汽車燃料使用費（移送強制執
    行案號：94年為Z000000000000 號，參見訴願卷p.14；95年
    為Z000000000000 號，參見訴願卷p.15；96為Z00000000000
    0 號，參見訴願卷p.16），但移送金額94年度之金額2893元
    、其餘年度均為4800元。
  (3)就上開八件移送書（實際上合計金額為26,133元）：
    原告99年10月28日具狀向屏東行政執行署聲明異議，稱該
      車由溫松妹使用，與原告無關，原告並無繳納汽車燃料使
      用費之義務（參見訴願卷p.08）。
    屏東行政執行署99年11月1 日已上開聲明異議內容涉及實
      體事項，函請屏東監理站查明（參見訴願卷p.07）。
    屏東監理站99年11月10日函覆，稱原告等為繼承人，就所
      欠汽車燃料使用費39,827元，仍須繳納；並請屏東行政執
      行署就上開八件移送事件繼續執行（參見訴願卷p.22）。
      【註】：
      所稱39,827元，實際上是汽車燃料使用費90年1,734 元、
      92、94至97年各4800元，98年3293元，而屆期不繳納之處
      罰90、92、94至97年各4,800 元（參見訴願卷p110）。但
      這筆金額與移送執行之八件移送書合計之金額不同。
    原告99年11月16日再次聲明異議，並稱未駕駛該車經警稽
      查，如何確認違規人為原告（參原處分卷p.37）。
    屏東監理站99年11月19日因違規事項有查證之必要，同意
      就上開八件移送事件停止執行（參見訴願卷p113）。
    屏東監理站99年12月27日查明確實是該車違規使用，並稱
      汽車燃料使用費之徵收對象為汽車所有人，而非使用人（
      參見訴願卷p.21）。
  (4)原告對屏東監理站99.12.27函猶表不服，提起訴願，復遭交
    通部決定駁回，遂向本院提起行政訴訟。
四、本件爭議範圍，就屏東監理站移送執行之91、93年度按公路
    法第27條汽車燃料使用費（各4,800 元）、公路法第75條屆
    期不繳納汽車燃料使用費之處罰（各1,800 元），以及97年
    度按公路法第27條汽車燃料使用費（440 元），均因送達對
    象為原告之母溫廖盡妹（91年1 月21日死亡）而送達不合法
    ，91、93年度已逾時效不允催繳，而97年度撤銷，重新送達
    催討（參見訴願卷p112）。而97、98、99年度汽車燃料使用
    費，均於100 年1 月25日以副本抄送方式檢送原告（參見訴
    願卷p108），該部分也不在訴願範圍內，自然不在本院審理
    範圍內。故本院爭議之範圍為「被告99年5 月間遂以94、95
    、96年度之汽車燃料使用費（均為4,800 元）催繳通知書通
    知原告（即繼承人）三人」，至於屏東監理站何以對94年度
    之汽車燃料使用費移送執行之金額僅2,893 元（參見訴願卷
    p .14 ）本院不另處理。因為原告受通知之金額為4,800 元
    ，原告所爭執者是該年度之汽車燃料使用費，這樣在程序上
    對於原告較為有利，故仍以94、95、96年度之汽車燃料使用
    費（均為4,800 元）為涉訴金額，並此敘明。
五、原告訴稱略以：註銷車輛補繳燃料稅應處罰車主，但車主已
    於91年1 月21日死亡，故應處罰使用人。且原告均非使用人
    ，被告不得以公路法第6 條第2 項規定要求原告補繳94年至
    96年汽車燃料使用費。此案與民法第273 條第1 項不合，被
    告不得以原告為繼承人為理由處罰。且使用註銷車輛違規行
    為人與追繳燃料稅處罰對象應為一致，實為一體並有因果關
    係，因有違規處罰才有向違規人追繳註銷後燃料使用費，故
    被告無理由向原告追繳違章車輛之燃料使用費。又參照台灣
    高等法院臺南分院49年度裁字第379 號刑事裁定要首：「使
    用違章車輛之違章人以車主為處罰對象，車主不明時以使用
    人為處罰人，使用人身分、姓名不明時，自以違章當時具結
    人為處罰對象。」原告非使用人也無駕駛系爭車輛行駛公路
    被查獲簽名，故被告無理由處罰原告。況本件原告等3 人於
    99年5 月24日收到屏東監理站之94年度燃料使用費稅單，94
    年1 月1 日至94年5 月23日已逾徵收時效，應撤銷不予徵收
    。綜上所述，本件追繳汽車燃料使用費對象應為使用人，俾
    符實情，而聲明：「訴願決定及原處分均撤銷，訴訟費用由
    被告負擔」。
六、被告抗辯略以：本案系爭車輛因所有人溫廖盡妹於91年1 月
    21日死亡，按民法第1147及1148條規定繼承人如未為限定繼
    承或拋棄繼承者即概括繼承，應依道路交通安全規則第32條
    第1 項規定至監理機關申請異動登記；惟原告於原登記所有
    人溫廖盡妹死後，並未申請異動登記變更車輛所有人而仍行
    駛，於99年3 月6 日經高雄市稅捐稽徵處查獲違規使用，因
    違規行駛事實存在且原告並無檢附相關車輛移轉證明資料或
    相關拋棄繼承之證明文件，有關系爭車輛積欠之汽車燃料使
    用費，應由原告共同負擔繳納汽車燃料使用費之義務，被告
    爰依前揭分配辦法第6 條第2 項及民法第273 條第1 項、第
    1147、1148條規定向法定繼承人補徵至最後一次查獲違規行
    駛日止之汽車燃料使用費，於法並無不合。是以本件原告之
    訴為無理由，而聲明：「原告之訴駁回，訴訟費用由原告負
    擔」。
七、得心證之理由：
  (1)按公路法第27條第1 項：「公路主管機關，為公路養護、修
    建及安全管理所需經費，得徵收汽車燃料使用費……。」、
    第2 項：「汽車燃料使用費之徵收及分配辦法，由交通部會
    商財政部定之……。」；行為時徵收及分配辦法第1 條：「
    本辦法依公路法第27條第2 項規定訂定之。」、第2 條：「
    凡行駛○路○市區道路之各型汽車，除第4 條規定免徵之車
    輛，均依本辦法之規定，徵收汽車燃料使用費。」、第5條
    規定：「汽車燃料使用費，……自用車於每年7 月1 次徵收
    ，……。」、第6 條第1 項第5 款：「汽車所有人新領牌照
    ，辦理過戶或其他異動者，其繳納汽車燃料使用費之規定如
    下：……五、車輛失竊、報廢、繳銷、註銷牌照或受吊銷牌
    照處分者，應將欠繳費額繳清至車輛失竊、申辦登記、逕行
    註銷前1 日止……。」及第2 項：「已辦理報停、報廢、繳
    銷、註銷、吊銷牌照之車輛經查獲違規行駛者，除依法處罰
    外，並應補繳自報停、報廢、繳銷、註銷、吊銷牌照之日起
    至最後1 次違規日止之汽車燃料使用費。」足見法規範之要
    求是以汽車所有人為徵收汽車燃料使用費之對象，而且每年
    7 月1 次徵收，若經註銷牌照之車輛經查獲違規行駛者，仍
    應補繳自註銷牌照之日起至最後1 次違規日止之汽車燃料使
    用費。
  (2)按系爭車輛原登記所有人溫廖盡妹於91年1 月21日死亡，並
    未辦理系爭車輛相關異動登記，系爭車輛應為原登記所有人
    溫廖盡妹之繼承人共同所有，有關系爭車輛積欠之汽車燃料
    使用費，亦應由其繼承人（即原告）共同負擔繳納汽車燃料
    使用費之義務。原告主張以實際使用人為徵收對象，自與法
    規不合而不足採；另若經註銷牌照之車輛經查獲違規行駛者
    ，只是補繳時間之確認，不影響於汽車燃料使用費之徵收對
    象的認定，且依前揭公路法第27條第1 項與徵收及分配辦法
    第2 條、第6 條第1 項規定可知，汽燃費乃係為公路養護、
    修建及安全管理，向汽車所有人課徵之費用，而非向車輛使
    用人為課徵，原告就此有所誤解，並此敘明。
  (3)又查系爭車輛雖於94年8 月8 日遭逕行註銷牌照，然該車於
    註銷牌照後至99年3 月6 日止，仍陸續遭舉發交通違規，依
    前揭徵收及分配辦法第6 條第1 項第5 款及第2 項規定，系
    爭車輛應繳納94年1 月1 日至94年8 月7 日之汽燃費（即註
    銷牌照前1 日止），及補繳自94年8 月8 日註銷牌照之日起
    至最後1 次違規日99年3 月6 日止之汽燃費；又如前述，有
    關系爭車輛積欠之汽燃費，應由原告共同負擔繳納汽燃費之
    義務，故被告以94、95、96年催繳通知書，分別通知原告繳
    納系爭車輛94年至96年汽燃費3 期各4,800元，應無不合。
  (4)至於原告稱系爭車輛為其妹（溫松妹）擁有，係其以原登記
    所有人溫廖盡妹名義購買，向來由其一人使用，與原告無關
    云云，然查系爭車輛於原登記所有人溫廖盡妹於91年1 月21
    日死亡，並未辦理系爭車輛相關異動登記，原告亦無檢附相
    關車輛移轉證明資料或相關拋棄繼承之證明文件等可為佐證
    ，從而原告所訴系爭車輛為其妹（溫松妹）擁有，以原登記
    所有人溫廖盡妹名義購買，向來由其一人使用之事實，並無
    相關資料可以查考，而無由採信。
  (5)關於原告稱99年5 月24日收到94年度燃料使用費稅單，94年
    1 月1 日至94年5 月23日已逾徵收時效，應不予徵收者。按
    行為時徵收及分配辦法第5 條規定，汽車燃料使用費就自用
    車於每年7 月1 次徵收，故徵收時間為94年7 月，計算至99
    年5 月24日尚未時效消滅，亦此敘明。
  (6)綜上所述，被告所之處分，並無不法，訴願決定予以維持，
    亦無不合。原告徒執前詞，訴請撤銷，為無理由，應予駁回
    。又本案事證已臻明確，兩造其餘攻擊防禦方法均與本件判
    決結果不生影響，故不逐一論述，併此敘明。
六、據上論結，本件原告之訴為無理由，爰依行政訴訟法第233
    條第1 項、第98條第1 項前段，判決如主文。
中　　華　　民　　國　　100 　年　　12　　月　　30　　日
    　　　　　　　　臺北高等行政法院第七庭
                            　 　　 法  官　陳心弘
上為正本係照原本作成。
本件以訴訟事件所涉及之法律見解具有原則性者為限，始得於本
判決送達後20日內向本院提出上訴狀並表明上訴理由，如已於本
判決宣示後送達前提起上訴者，應於判決送達後20日內補具上訴
理由（均按他造人數附繕本），且經最高行政法院許可後方得上
訴。
中　　華　　民　　國　　100　 年　　12　　月　　30　　日
                                    書記官  鄭聚恩